最高法院刑事判決　　　　　　　九十六年度台非字第二八四號
上　訴　人　最高法院檢察署檢察總長
被　　　告　甲○○
上列上訴人因被告公共危險案件，對於台灣台中地方法院中華民
國九十六年八月三日第二審刑事確定判決（九十六年度中交簡上
字第四四六號，聲請簡易判決處刑案號：台灣台中地方法院檢察
署九十六年度速偵字第一一九○號），認為違背法令，提起非常
上訴，本院判決如下：
    主  文
原判決及第一審判決均撤銷。
甲○○服用酒類，不能安全駕駛動力交通工具而駕駛，處有期徒
刑肆月，如易科罰金，以新台幣壹仟元折算壹日；減為有期徒刑
貳月，如易科罰金，以新台幣壹仟元折算壹日。
    理  由
非常上訴理由稱：「一、本件原確定判決認定被告甲○○自九十
六年二月二十六日二十三時許起至翌日凌晨一時許止，在台中縣
大里市○○路之麒鱗路ＫＴＶ處，飲用台灣啤酒約二瓶後，已達
不能安全駕駛動力交通工具之程度，竟於同年月二十七日凌晨一
時許，駕駛車號二六七０－ＨＰ號自用小客車上路，並搭載友人
回家，途經台中縣大里市○○路三八三號前處，因未繫安全帶，
為警攔檢，並於同年月二十七日一時五十二分許，測得其酒後吐
氣所含酒精成份每公升達一．二九毫克等情。因而維持第一審（
臺灣臺中地方法院刑事簡易判決九十六年度中交簡字第七九八號
）論處被告服用酒類，不能安全駕駛動力交通工具而駕駛罪刑之
判決，於主文第一項諭知『上訴駁回』，即駁回被告在第二審之
上訴，並以本案犯罪時間係九十六年四月二十四日以前，合於中
華民國九十六年罪犯減刑條例所定減刑要件，應依該條例第二條
第一項第三款規定，減其刑期二分之一，於主文第二項諭知『甲
○○所犯本件酒醉駕車之公共危險罪，減為有期徒刑貳月，如易
科罰金，以新台幣壹仟元折算壹日』。二、按第二審法院認為上
訴雖無理由，而原判（決）不當者，應將原審判決經上訴之部分
撤銷，就該案件自為判決，刑事訴訟法第三百六十九條第一項前
段定有明文。又『罪與刑有不可分離之關係，第二審法院如認第
一審判決論罪雖無違誤，但科刑不當者，仍應將罪刑一併撤銷改
判，不得將罪與刑分而為二，分別為改處刑罰及駁回上訴之判決
。』、『上級法院對於下級法院所為有罪判決，如認適用法律不
當，即令論罪科刑結果尚屬無誤，亦應撤銷改判，另為適法之判
決。』，此有最高法院三十一年上字第二二三０號、三十四年上
字第八四五號判例可稽。本案第一審於判決時，因中華民國九十
六年罪犯減刑條例尚未施行而未及適用，但第二審於判決時，依
該條例第二條第一項第三款規定應減輕宣告刑二分之一，亦即據
以科刑所適用的法律與第一審有所不同，依罪刑不可分原則，應
將第一審判決撤銷，始為適法，然原判決於主文第一項諭知上訴
駁回，於主文第二項則減輕原宣告刑二分之一，核諸上開法律說
明，自有適用法則不當之違背法令。三、依刑事訴訟法第四百四
十一條、第四百四十三條提起非常上訴，以資糾正。」等語。
本院按第二審法院認為上訴雖無理由，而原判決不當者，應將原
審判決經上訴之部分撤銷，就該案件自為判決，刑事訴訟法第三
百六十九條第一項前段定有明文。又罪與刑具有不可分離之關係
，第二審法院如認為第一審判決論罪雖無違誤，但科刑不當者，
仍應將第一審判決罪刑一併撤銷改判，不得將罪與刑分而為二，
分別為改處刑罰及駁回上訴之判決。本件第一審判決引用檢察官
聲請簡易判決處刑書之記載，認定被告甲○○自民國九十六年二
月二十六日二十三時許起，至翌（二十七）日上午一時許止，在
台中縣大里市某「ＫＴＶ」處，飲用台灣啤酒約二瓶後，已達不
能安全駕駛動力交通工具之程度，竟仍駕駛車號二六七０－ＨＰ
號自用小客車上路，途經同市○○路三八三號前，因未繫安全帶
，為警攔檢查獲，經測得其酒後吐氣所含酒精成分每公升達一點
二九毫克等情，而論以被告服用酒類，不能安全駕駛動力交通工
具而駕駛罪，量處有期徒刑四月，並諭知如易科罰金，以新台幣
一千元折算一日。被告不服第一審判決而向原審提起上訴，原審
審理結果，一方面以第一審判決認事用法及量刑均無不當，認被
告上訴為無理由，而於原判決主文第一項諭知「上訴駁回」；另
一方面又以被告犯罪時間係在中華民國九十六年罪犯減刑條例所
定減刑基準日即九十六年四月二十四日以前，所犯合於同條例所
規定減刑之要件，認應依該條例第二條第一項第三款之規定減其
宣告刑二分之一，而第一審判決未及依上開規定減刑，乃又於原
判決主文第二項諭知「甲○○所犯本件酒醉駕車之公共危險罪，
減為有期徒刑貳月，如易科罰金，以新台幣壹仟元折算壹日」。
惟查原判決既認定被告犯罪時間係在上開減刑條例所定減刑基準
日以前，且所犯合於同條例所規定減刑之要件（即並無該條例所
定不得減刑之例外情形），而應依該條例第二條第一項第三款之
規定減其宣告刑二分之一。而第一審於判決時，上開減刑條例雖
尚未公布施行，然其未及依上開條例之規定減刑，致科刑之結果
不當，仍難謂無判決不適用法則之違法。原審自應將第一審判決
罪刑一併撤銷改判，然後再依上開條例之規定減刑，始為適法。
乃原判決既認為第一審判決認事用法及量刑均無不當，而於主文
第一項諭知「上訴駁回」；卻又以被告所犯之罪應依上述條例第
二條第一項第三款之規定減其宣告刑二分之一，而於主文第二項
諭知「甲○○所犯本件酒醉駕車之公共危險罪，減為有期徒刑貳
月，如易科罰金，以新台幣壹仟元折算壹日」。其將罪與刑分而
為二，分別為上訴駁回及改處刑罰之判決，依上述規定及說明，
自有適用法則不當之違法。案經確定，且於被告不利，非常上訴
意旨執以指摘，洵有理由，應由本院將第一審判決及原判決均撤
銷，並自行判決如主文第二項所示，以資救濟。
據上論結，應依刑事訴訟法第四百四十七條第一項第一款、刑法
第一百八十五條之三、第四十一條第一項前段、中華民國九十六
年罪犯減刑條例第二條第一項第三款，判決如主文。
中　　華　　民　　國　九十六　年　　十　　月　 十八 　日
                      最高法院刑事第十二庭
                          審判長法官  洪　文　章
                                法官  王　居　財
                                法官  郭　毓　洲
                                法官  黃　梅　月
                                法官  邱　同　印
      本件正本證明與原本無異
                                      書  記  官
中　　華　　民　　國　九十六　年　　十　　月　二十二　日
                                                      Ｅ
附錄論罪條文：
刑法第一百八十五條之三
服用毒品、麻醉藥品、酒類或其他相類之物，不能安全駕駛動力
交通工具而駕駛者，處一年以下有期徒刑、拘役或三萬元以下罰
金。
